臺灣高等法院臺南分院刑事判決　　　　　　　　　　　　　　　　　　　行股
　　上　訴　人
　　即　自訴人　丙○○○股份有限公司
　　代　表　人　丁　○　○
　　被　　　告　乙○○○企業有限公司
　　兼右代表人　甲　　　○
右上訴人因自訴被告違反著作權法案件，不服臺灣臺南地方法院九十年度自字第三二
三號中華民國九十一年四月三十日第一審判決，提起上訴，本院判決如左：
    主      文
上訴駁回。
    理      由
一、上訴人即自訴人丙○○○股份有限公司在原審自訴意旨略以：被告甲○係被告乙
    ○○○企業有限公司（下稱高斯公司）之負責人，被告高斯公司以經營家具設備
    買賣為業，被告甲○明知「公共座椅」之攝影著作，係趙傳安所創作，且其著作
    財產權業經轉讓予自訴人，而屬自訴人所有，該著作並已公開發行於自訴人公司
    之產品型錄，詎被告甲○未經自訴人同意，竟擅自於被告高斯公司所印製之型錄
    中，重製自訴人之上述攝影著作，侵害自訴人之著作財產權，因認被告甲○犯
    有著作權法第九十一條第一項之罪，被告高斯公司亦犯有著作權法第一百零一
    條之罪云云。
二、按犯罪事實，應依證據認定之，無證據不得推定其犯罪事實；又不能證明被告犯
    罪者，應諭知無罪之判決；刑事訴訟法第一百五十四條、第三百零一條第一項，
    分別定有明文。自訴人認被告甲○、被告高斯公司，分別涉犯有著作權法第九十
    一條第一項、第一百零一條之罪嫌，無非係以被告高斯公司發行之公共座椅型錄
    第十八頁內編號ＬＳ─５０１─３之公共座椅圖片，與自訴人享有著作財產權之
    攝影著作，其角度、光線之折射均相同，顯見該型錄所使用之圖片，係重製自訴
    人享有著作財產權之著作而來為論據。被告甲○雖未於本院到庭為任何陳述，惟
    據其在原審則堅詞否認有何違反著作權法之犯行，並辯稱：被告高斯公司發行型
    錄中編號ＬＳ─５０１─３所示之公共座椅圖片，係被告高斯公司所販賣之產品
    ，其係自行拍照公司內所有之公共座椅充供型錄使用，並非重製自訴人之著作等
    語。
三、首查原審卷附自訴人所稱之公共座椅攝影著作（見原審卷第三頁），僅係將該公
    共座椅隨意擺放某一角度加以拍照，其背景則係單調之灰色，其餘未加任何修飾
    ，觀之並無任何特殊之處，且自訴人復未舉證證明該公共座椅攝影著作，具有何
    種藝術性或原創性，故任何稍具攝影知識及技術之人，如具有該相同之公共座椅
    ，均可能拍出該相同之圖片；且自訴人復不否認被告高斯公司亦得合法販售該圖
    片內所示之公共座椅，故被告高斯公司如以該相同之公共座椅拍照製作型錄，即
    有相同或雷同之可能，況自訴人所有之公共座椅攝影著作，其座椅面向自閱覽者
    角度觀之係向左，亦與被告高斯公司型錄中之座椅角度係向右（見原審卷第二十
    五頁），兩者大相逕庭，尤以自訴人所有之公共座椅圖片，其座墊下之彎曲鐵條
    下方有明顯之螺絲凸出物，而被告高斯公司型錄中之公共座椅圖片，其座墊下彎
    曲鐵條下方則無該螺絲凸出物，凡此以肉眼觀察即明，益見兩者並非完全相同，
    是被告型錄中之公共座椅圖片，是否重製自訴人之攝影著作，誠非無疑，被告辯
    稱其公司所有型錄中之公共座椅圖片，係自行取用公司內之公共座椅加以拍照而
    成，洵非無據。次查自訴人指稱兩造型錄之照片角度雖相反，然係被告將自訴人
    之公共座椅攝影著作翻拍後，再以暗房沖洗技巧加以左右翻轉，且比較兩者，可
    發現其角度、光線之折射均相同，顯見該型錄所使用之圖片，係重製自訴人享有
    著作財產權之著作乙節；因自訴人就所謂被告高斯公司翻拍自訴人公共座椅攝影
    著作之行為，微論並未立證以實其說，且自訴人公共座椅攝影著作，並無任何特
    殊之處，任何稍具攝影知識及技術之人，如具有相同之公共座椅均可能拍出該相
    同之照片，況被告高斯公司復經銷販賣該相同之公共座椅，既均有如前述，則被
    告高斯公司是否需如此大費週章，以迂迴手法重製自訴人所有之公共座椅攝影著
    作，亦值探究，蓋以重製方法既無從節省攝影費用之支出，且重製之效果復不如
    自行以其所有之公共座椅加以拍照來得精緻，故自訴人之指訴，亦與經驗法則有
    違。至被告高斯公司型錄上之座椅圖片，雖與自訴人所有之公共座椅攝影著作，
    具有類似之光影，惟該光影應為座椅反射拍照時閃光燈之光線，被告高斯公司於
    拍照時自亦可能得到相同之結果，自亦不得憑此推認被告高斯公司型錄上之公共
    座椅圖片，即係重製自訴人所有之公共座椅攝影著作而來。
四、綜上各情，參互觀之，足認被告甲○所辯，尚非不得採信，此外復查無其他積極
    證據，足證被告有何自訴意旨所指之犯行，本件不能證明被告犯罪。原審為此依
    刑事訴訟法第三百四十三條、第三百零一條第一項規定，諭知被告高斯公司、被
    告甲○均無罪，經核並無不合。自訴人上訴意旨，猶執陳詞指摘原判決不當，為
    無理由，應予駁回。至自訴人請求將兩造之型錄送財團法人中華工商研究所智慧
    科技研究中心鑑定乙節，因本件事證已明，核無必要，併此敘明。
五、被告經合法傳喚無正當理由不到庭，爰不待其陳述逕行判決。
六、據上論斷，應依刑事訴訟法第三百六十八條、第三百七十一條，判決如主文。
中      華      民      國    九十一    年      七      月    二十三    日
                                  臺灣高等法院臺南分院刑事第二庭
                                      審判長法官  游  明  仁
                                            法官  蘇  重  信
                                            法官  林  永  茂
右正本證明與原本無異。
不得上訴。
                                      法院書記官  劉  岳  文
中      華      民      國    九十一    年      七      月    二十三    日
